臺灣高等法院刑事判決　　　　　　　　100年度上易字第874號
上　訴　人
即　被　告　彭聖雄
上列上訴人因違反家庭暴力防治法案件，不服臺灣新竹地方法院
99年易字第243號，中華民國100年3月4日所為之第一審判決（起
訴案號：臺灣新竹法院檢察署99年度偵字第7158號、第7410號）
，提起上訴，本院判決如下：
    主  文
上訴駁回。
    理  由
一、按依刑事訴訟法第350條、第361條、第362條、第367條規定
    ，不服地方法院之第一審判決而上訴者，須提出上訴書狀，
    並應敘述具體理由，為上訴必備之程式；其所提出之書狀未
    敘述上訴理由，或僅曾以言詞陳述上訴理由者，均應於上訴
    期間屆滿後二十日內補提理由書於第一審法院。第一審法院
    經形式審查，認逾期未補提上訴理由者，應定期間先命補正
    ；逾期未補正者，為上訴不合法律上之程式，應以裁定駁回
    。倘已提出上訴理由，但所提非屬具體理由者，則由第二審
    法院以上訴不合法律上之程式，判決駁回。而所謂具體理由
    ，必係依據卷內既有訴訟資料或提出新事證，指摘或表明第
    一審判決有何採證認事、用法或量刑等足以影響判決本旨之
    不當或違法，而構成應予撤銷之具體事由，始克當之（例如
    ：依憑證據法則具體指出所採證據何以不具證據能力，或依
    憑卷證資料，明確指出所為證據證明力之判斷如何違背經驗
    、論理法則）；倘僅泛言原判決認定事實錯誤、違背法令、
    量刑失之過重或輕縱，而未依上揭意旨指出具體事由，或形
    式上雖已指出具體事由，然該事由縱使屬實，亦不足以認為
    原判決有何不當或違法者（例如：對不具有調查必要性之證
    據，法院未依聲請調查亦未說明理由，或援用證據不當，但
    除去該證據仍應為同一事實之認定），皆難謂係具體理由，
    俾與第二審上訴制度旨在請求第二審法院撤銷、變更第一審
    不當或違法之判決，以實現個案救濟之立法目的相契合，並
    節制濫行上訴（最高法院97年度台上字第892 號判決亦同此
    意旨）。
二、本件原審判決略以：上訴人即被告彭聖雄與江瑞惠為夫妻，
    二人間具有家庭暴力防治法第3條第1款所定之配偶之家庭成
    員關係，彭聖雄因曾對江瑞惠實施身體及精神上不法侵害行
    為，經江瑞惠向臺灣新竹地方法院民事庭聲請核發保護令，
    並經該院於民國99年4月29日以99年度家護字第127號裁定核
    發民事通常保護令，諭令彭聖雄不得對其妻江瑞惠、其子Ａ
    、其女Ｂ（年籍詳卷）實施身體上或精神上不法侵害之行為
    及不得直接或間接對於江瑞惠為騷擾之行為，且應遠離江瑞
    惠位於新竹縣竹東鎮○○里○○街172巷5號之住所及江瑞惠
    子女所就讀之新竹縣東泰高級中學附設國中、員崠國民小學
    至少30公尺，該保護令有效期間為1年。詎彭被告聖雄收受
    該裁定後，明知應遵守保護令之內容，仍基於違反上開保護
    令之犯意，於該通常保護令有效期間內之下列時間為下列行
    為：（一）於99年7月27日下午5時30分許，前往新竹縣竹東
    鎮○○街172巷5號江瑞惠之住處，且在該住所門口緊貼大門
    玻璃，向江瑞惠要錢，而違反上開保護令。（二）復於99年
    9月26日上午7時許，前往上開江瑞惠之住處，站於門外離門
    口不到三公尺之處，大喊「你爸是怎樣死掉的，是喝農藥死
    掉」、「你要跟我離婚，我就把你殺掉」、「我要放火燒掉
    你的房子，你上班要小心一點」、「我現在可以靠你很近了
    ，可以向你主管說你的壞話」、「我要把你的照片放到骨頭
    甕，你要幾副棺材我送給你」等不堪入耳言語，以此方式騷
    擾江瑞惠，對江瑞惠實施精神上不法之侵害行為；而違反法
    院所為前揭裁定等語。
三、被告不服原審判決，提起上訴，其於100年3月14日所提出上
    訴理由狀所敘述之上訴理由略以：被告15歲即失去母親，工
    作結婚後對其疼愛有加，亦無對配偶江瑞惠所述施暴之情事
    ，然連探視兒女的權利都沒有。被告平時熱心公益，有獎狀
    為憑，亦有拿錢養家照顧兒女，此有江瑞惠合作銀行存款15
    萬元可證，並無好吃不工作（被告曾到岳父江承富公司幫忙
    ，領取薪水後與岳父母及配偶一同用餐），係因被告生病才
    會向配偶江瑞惠要錢看病，被告死後財產還不是歸妻小所有
    ，如果連兒女都不要被告的話，被告不如死了算了，懇請法
    官給予被告探視兒女的權利，並能於清明時節帶兒女一同祭
    拜祖先（即被告已往生之母親及被告的哥哥），希望法院給
    予交保回家之機會云云。
四、經查，原判決已於理由內說明：訊據被告彭聖雄對於上揭事
    實坦承不諱，並經被害人江瑞惠於警詢及偵訊時指訴明確，
    證人即被告之女B 亦於偵訊時證述在卷，且有原審法院99年
    度家護字第127 號通常保護令一份、新竹縣政府警察局竹東
    分局99年7月27日及99年9月26日處理家庭暴力與兒少保護案
    件調查紀錄表、保護令執行紀錄表各1份、照片4張等附卷足
    憑，足見被告所為前開自白確與事實相符而堪採信。至被告
    雖一度辯稱其雖有於99年9 月26日當天前往被害人江瑞惠上
    址住處，然並未大聲喊叫上開言語，然經質以是否確定當天
    所述內容，其復稱時間太久及服用相關藥物之因素，已經忘
    記有沒有講等語，惟被告確有於當時陳述上開內容一情，已
    經被害人江瑞惠於警詢、偵訊時及證人即被告之女Ｂ於偵訊
    時證述甚詳，此部分事實亦堪認定。綜上所述，本案事證明
    確，被告所為前述犯行均堪以認定。按家庭暴力防治法所稱
    「家庭暴力」，係指家庭成員間實施身體或精神上不法侵害
    之行為，家庭暴力防治法第2條第1款定有明文。查被告係被
    害人之夫，為家庭暴力防治法第3條第1款所規定之家庭成員
    。核被告就犯罪事實欄所示未遠離被害人上開住處30公尺及
    向被害人要錢之行為，係違反原審法院民事庭依家庭暴力防
    治法第14條第1項第2款、第4 款所為之裁定，而犯家庭暴力
    防治法第61條第2款、第4款之違反法院所為禁止實施家庭暴
    力行為之民事通常保護令罪。就犯罪事實欄所示在被害人住
    處外大喊前揭言論等行為，係違反原審法院民事庭依家庭暴
    力防治法第14條第1項第2款、第4 款所為之裁定，而犯家庭
    暴力防治法第61條第2款、第4款之違反保護令罪。被告雖同
    時違反通常保護令裁定所禁止騷擾及應遠離被害人住所至少
    30公尺之二款行為，然法院依家庭暴力防治法第14條第1 項
    核發通常保護令者，該條文所載之數款規定，僅為違反保護
    令行為之不同態樣，是被告基於同一犯意所為違反保護令之
    行為，縱違反數款不同之規定，仍屬單純一罪，而應論以違
    反保護令一罪。被告二次違反保護令犯行，時間不同，犯意
    各別，應予分論併罰。並審酌被告與被害人係夫妻關係，被
    告於收受原審法院核發之民事通常保護令後，猶不知深切檢
    討、警惕，仍漠視法院核發保護令之效力，且前已曾因違反
    家庭暴力防治法案件經判處拘役五十九日確定，仍再次違反
    上開保護令，對於法律禁令視若無睹，造成被害人心理受有
    甚大之壓力，並同時考量被告實施上開違反民事通常保護令
    行為之犯罪手段尚未實質上造成其他危害及各次違反之情節
    等一切情狀，分別量處有期徒刑三月、四月，並諭知易科罰
    金之折算標準，及定其應執行之刑有期徒刑六月及諭知易科
    罰金之折算標準等語。原審判決既已詳細記載認定被告犯罪
    之證據及理由，並已審酌關於刑法第57條科刑之一切情狀，
    在適法範圍內行使裁量權，核無量刑違法或不當之情形。被
    告上訴意旨，僅空言泛稱被告15歲即失去母親，工作結婚後
    對其疼愛有加，亦無對配偶江瑞惠所述施暴之情事，然連探
    視兒女的權利都沒有。被告平時熱心公益，有獎狀為憑，亦
    有拿錢養家照顧兒女，此有江瑞惠合作銀行存款15萬元可證
    ，並無好吃不工作（被告曾到岳父江承富公司幫忙，領取薪
    水後與岳父母及配偶一同用餐），係因被告生病才會向配偶
    江瑞惠要錢看病，被告死後財產還不是歸妻小所有，如果連
    兒女都不要被告的話，被告不如死了算了，懇請法官給予被
    告探視兒女的權利，並能於清明時節帶兒女一同祭拜祖先（
    即被告已往生之母親及被告的哥哥），希望法院給予交保回
    家之機會云云，尚不足以影響原審判決量刑刑度之本旨，且
    就原審判決（特別是量刑部分）有何不當或違法之處，毫無
    一語提及，自非屬上訴第二審之具體理由，其上訴自不合法
    律上之程式，爰不經言詞辯論予以駁回。
五、據上論斷，應依刑事訴訟法第367條前段、第372條，判決如
    主文。
中    華    民    國    100    年    4    月    29    日
                  刑事第十四庭  審判長法  官  陳志洋
                                      法  官  梁耀鑌
                                      法  官  遲中慧
以上正本證明與原本無異。
不得上訴。
                                      書記官  陳韋杉
中    華    民    國   100    年    5     月    2     日
附錄本案論罪科刑法條全文：
家庭暴力防治法第61條
違反法院依第14條第1項、第16條第3項所為之下列裁定者，為本
法所稱違反保護令罪，處三年以下有期徒刑、拘役或科或併科新
臺幣十萬元以下罰金：
一、禁止實施家庭暴力。
二、禁止騷擾、接觸、跟蹤、通話、通信或其他非必要之聯絡行
    為。
三、遷出住居所。
四、遠離住居所、工作場所、學校或其他特定場所。
五、完成加害人處遇計畫。